【裁判字號】    98,訴,124
【裁判日期】    980519
【裁判案由】    違反槍砲彈藥刀械管制條例
【裁判全文】
臺灣屏東地方法院刑事判決               98年度訴字第124號
公  訴  人  臺灣屏東地方法院檢察署檢察官
被      告  甲○○
指定辯護人  本院公設辯護人乙○○
上列被告因違反槍砲彈藥刀械管制條例案件，經檢察官提起公訴
（97年度偵續字第30號），本院判決如下：
    主  文
本件免訴。
    理  由
一、公訴意旨略以：被告甲○○明知未經中央主管機關許可，不
    得製造可發射金屬或子彈、具有殺傷力之手槍，竟基於製造
    管制槍枝之犯意，於民國96年9 月間某時，在屏東縣屏東市
    ○○路118 號住處內，上網購得中碳鋼槍管、仿COLT廠半自
    動手槍等物，先將該中碳鋼槍管以螺絲起子撬開其內金屬隔
    片，復用衝擊起子製造膛線，最後噴漆成型，再組裝於該仿
    COLT廠半自動手槍（槍枝管制編號0000000000號，下稱COLT
    手槍），以此方式著手於製造可發射子彈具有殺傷力之手槍
    ，然因該槍枝扳機功能損壞，無法供擊發適用子彈使用，故
    不具殺傷力而未遂。嗣為警於網路巡邏時，發覺被告甲○○
    刊登疑似販賣槍械之廣告，乃於96年10月16日14時40分，持
    搜索票至上開住處查緝，並扣得前開COLT手槍1 支、改造工
    具與槍械材料1 批等物。因認被告甲○○涉犯槍砲彈藥刀械
    管制條例第8 條第5 項、第1 項未經許可製造可發射子彈具
    有殺傷力之手槍未遂罪嫌（起訴書誤載為第4項）。
二、按同一案件曾經法院為實體上之判決確定者，依刑事訴訟法
    第302 條第1 款、第307 條之規定，應為免訴之判決，並得
    不經言詞辯論。此項確定判決既判力之原則，不論實質上一
    罪，或連續犯、牽連犯、想像競合犯等裁判上一罪，其一部
    事實已經判決確定者，對於構成一罪之其他部分，均有其適
    用，此乃基於審判不可分之關係，在審理事實之法院，就全
    部犯罪事實，依同法第267 條之規定，本應予以審判，故其
    判決確定之效力，應及於全部之犯罪事實，若在最後審理事
    實之法院宣判後，始行發生之事實，既非該法院所得審判，
    即為該案判決之既判力所不及。是既判力對於時間效力之範
    圍，係以最後審理事實法院之宣示判決日為判斷之標準（最
    高法院85年度台非字第348 號判決意旨參照）。
三、次按製造槍砲彈藥刀械等違禁物，所侵害者為社會法益，如
    果同時製造之違禁物，客體種類相同（同為手槍、或同為子
    彈，或同為爆裂物），縱令製造完成之客體有數個（如數支
    手槍、數顆子彈、數個爆裂物），仍屬單純一罪，不發生想
    像競合犯之問題（最高法院82年度台上字第5303號判決意旨
    參照）。而製造包括創製、改造、組合、混合、化合等行為
    在內，改造行為亦屬製造行為之一種（最高法院86年度台上
    字第7558號、92年度台上字第924 號判決意旨參照），是以
    道具槍改造而成可發射子彈具有殺傷力之槍枝，核屬槍砲彈
    藥刀械管制條例第4 條第1 項第1 款所定各種制式槍枝以外
    之「其他可發射金屬或子彈具有殺傷力之各式槍砲」。又製
    造槍枝罪，在處罰其製造行為，故著手製造後，在完成具有
    殺傷力之槍枝前，均屬未遂階段，則改造之槍枝雖尚不具殺
    傷力，但既有改造行為，自應負製造未遂罪責（最高法院91
    年度台上字第2223號判決意旨參照）。
四、本件被告甲○○於96年9 月間所為改造槍枝未遂之犯罪事實
    ，業據其於本院審理中坦承不諱，並有扣案COLT手槍1 支、
    改造工具與槍械材料1 批等物可資佐證，而該槍枝經送驗結
    果，確認業已換裝金屬槍管，惟因扳機功能損壞、無法供擊
    發適用子彈使用，故不具殺傷力等情，亦有內政部警政署刑
    事警察局96年11月21日刑鑑字第0960162719號槍彈鑑定書1
    份在卷足稽（見偵卷第49頁）。是被告甲○○前開自白與事
    實相符，堪予採信，其犯行固可認定。惟查：另案被告周世
    權同於96年9 月間，委請本件被告甲○○代為換裝槍管，上
    2 人乃共同基於製造具有殺傷力之手槍之犯意聯絡，由周世
    權將其持有槍管未貫通之仿BERETTA 廠M92FS 型半自動手槍
    1 支（槍枝管制編號0000000000號，下稱M92 手槍），寄交
    被告甲○○，令其於上開住處內，以拆卸原道具槍之未貫通
    槍管、換裝成改造之金屬槍管之方式，而將該把M92 手槍製
    造為具有殺傷力之手槍後，被告甲○○並於96年9 月30日將
    之寄還周世權等節，業經臺灣桃園地方法院於97年11月17日
    以97年度訴字第999 號判決，審認被告甲○○所為係犯共同
    未經許可，製造可發射子彈具有殺傷力之改造手槍罪，並判
    處有期徒刑5 年2 月，併科罰金新臺幣10萬元確定在案，有
    前開判決書、被告甲○○之前案紀錄表各1 份在卷可參（見
    本院卷第10、40頁）。而據被告甲○○於本院審理中供承：
    伊自己研究槍枝，並於96年9 月間，上網購入本案COLT手槍
    1 支，準備改造後試著拿去網路標售；因周世權知道伊會改
    造槍管，故於96年9 月間寄來M92 手槍1 支，要求伊為之改
    造；隨後伊利用本件扣案工具，約於同一期間著手於上開2
    支手槍之改造，手法係先用螺絲起子撬開中碳鋼槍管內之金
    屬隔片，復用衝擊起子製造膛線，最後再噴漆、與道具槍組
    裝成型即可，但槍枝改造後伊都沒有試射，1 支直接寄還給
    周世權，1 支就放在伊房間抽屜裡等語（見本院卷第38頁以
    下）。據此，公訴意旨既未具體舉證，以辨明被告甲○○分
    別基於不同犯意，各於不同時地製造前開改造手槍2 支，且
    無其他證據足認其確有另起犯意、異時異地製造該2 支改造
    手槍，自應以有利於被告甲○○之認定，即認其係於密切接
    近時間及同地實施，侵害同一法益而著手改造手槍2 支，因
    各行為之獨立性極為薄弱，且係出於同一製造目的，依通常
    社會觀念，在時間差距上難以強行分開，故為數個舉動之接
    續施行，合一包括行為予以評價，為接續犯，應僅成立單純
    一罪，且被告甲○○以前開方式製造改造槍管，進而持有具
    備槍枝主要組成零件屬性之改造槍管，均為製造槍枝之階段
    行為，不另論其罪（最高法院94年度台上字第7252號判決意
    旨參照）。
五、從而，本件被告甲○○製造不具殺傷力之COLT手槍之犯行，
    適與同一期間製造具有殺傷力之M92 手槍之犯行，為單純一
    罪關係，俱為最後事實審即臺灣桃園地方法院97年度訴字第
    999 號宣示判決前所為，依審判不可分原則，該案判決之效
    力，應及於全部犯罪事實，揆諸首揭說明，本件爰不經言詞
    辯論，逕為諭知免訴之判決。
六、末按沒收為從刑之一種，依主從不可分原則，應附隨於主刑
    而同時宣告之，本件既為免訴判決，並無主刑之諭知，從刑
    當無所附麗，故扣案COLT手槍中換裝之改造槍管、以及另一
    扣案改造槍管，雖經鑑驗確認係槍枝主要組成零件，有前開
    槍彈鑑定書1 份，內政部97年9 月12日內授警字第09708713
    10號、98年5 月6 日內授警字第0980870851號函覆結果各1
    紙在卷可參（見偵卷第49頁、偵續卷第18頁、本院卷第86頁
    ），惟揆諸前揭說明，該等違禁物自應另依刑法第40條第2
    項之規定，由檢察官聲請單獨宣告沒收（最高法院78年台非
    字第72號判例意旨參照)， 併此敘明。
據上論斷，應依刑事訴訟法第302 條第1 款、第307 條，判決如
主文。
中    華    民    國    98    年     5    月    19    日
                  刑事第四庭  審判長法  官  莊鎮遠
                                    法  官  王以齊
                                    法  官  江振源
以上正本證明與原本無異
如不服本判決，應於判決送達後10日內向本院提出上訴書狀（應
附繕本），其未敘述上訴理由者，應於上訴期間屆滿後20日內補
提理由書狀於本院，上訴於臺灣高等法院高雄分院。
中    華    民    國    98    年     5    月    21    日
                                    書記官  潘豐益


司法院資訊處製作；財團法人民間司法改革基金會備份。
